【裁判字號】    96,訴,217
【裁判日期】    970229
【裁判案由】    違反著作權法
【裁判全文】
臺灣臺南地方法院刑事判決               96年度訴字第217號
公  訴  人  臺灣臺南地方法院檢察署檢察官
被      告  傑紳有限公司
兼  代表人  丙○○
被      告  乙○○
共      同
選任辯護人  江信賢律師
            蔡麗珠律師
            曾靖雯律師
上列被告因違反著作權法案件，經檢察官提起公訴（95年度偵字第
8878號、96年度偵字第2250號），本院判決如下：
    主  文
傑紳有限公司法人之代表人，因執行業務擅自以重製之方法侵害
他人之著作財產權，科罰金新臺幣拾萬元，減為罰金新臺幣伍萬
元。
丙○○、乙○○共同連續擅自以重製之方法侵害他人之著作財產
權，各處有期徒刑肆月，如易科罰金，均以銀元佰元即新臺幣
玖佰元折算壹日。均減為有期徒刑貳月，如易科罰金，均以銀元
佰元即新臺幣玖佰元折算壹日。
    事  實
一、丙○○係傑紳有限公司（下稱傑紳公司）之負責人，乙○○
    則係傑紳公司之主任，其二人明知MS Windows XP、MS
    Office 2003（含Access、Word、Excel、Publisher、
    Powerpoint、Outlook2003、InfoPath、Frontpage）等電腦
    程式（下稱系爭軟體）係美商微軟公司（下稱微軟公司）享
    有著作權之著作物，竟共同基於侵害他人著作財產權之概括
    犯意聯絡，自民國95年間某日起，先後多次在傑紳公司位於
    臺南縣永康市○○路988之1號之營業處所，將系爭軟體存入
    店內及客戶之電腦主機，擅自重製他人享有著作權之電腦程
    式著作物，侵害著作權人之著作財產權。嗣微軟公司委託市
    場調查人員范慧儀分別於95年2月6日及同年4月7日，前往傑
    紳公司購買電腦主機各一台，發現安裝如附表一系爭軟體之
    電腦主機各一台，95年4月26日乃由臺灣臺南地方法院檢察
    署檢察官指揮法務部調查局臺南市調查站調查員，持本院核
    發之搜索票，前往臺南縣永康市○○路988之1號進行搜索，
    查獲安裝系爭軟體之電腦主機共16台如附表二。
二、案經微軟公司訴由法務部調查局臺南市調查站移送臺灣臺南
    地方法院檢察署檢察官偵查起訴。
    理  由
一、按「被告以外之人於審判外之言詞或書面陳述，除法律有規
    定者外，不得作為證據。」；又「被告以外之人於審判外之
    陳述，雖不符前四條之規定，而經當事人於審判程序同意作
    為證據，法院審酌該言詞陳述或書面陳述作成時之情況，認
    為適當者，亦得為證據。」、「當事人、代理人或辯護人於
    法院調查證據時，知有第159條第1項不得為證據之情形，而
    未於言詞辯論終結前聲明異議者，視為有前項之同意。」，
    刑事訴訟法第159條第1項、第159條之5第1、2項分別定有明
    文。本件微軟公司之微軟公司隨機版之產品識別說明書雖為
    被告以外之人審判外之陳述，惟被告等及其辯護人未於言詞
    辯論終結前聲明異議，且該說明書復與臺灣板橋地方法院
    91年度易字第1454號、臺灣臺中地方法院92年度訴字第1202
    號勘驗結果相符，依法自得為證據。
二、訊據被告丙○○矢口否認上揭犯行，辯稱自己為傑紳公司負
    責人，對於扣案電腦內有相同序號之系爭軟體，並不知情；
    而被告乙○○則不否認逾越微軟公司授權範圍，將系爭同一
    軟體安裝在不同之扣案電腦主機內，惟辯稱其行為乃屬越權
    之民事事件，非刑事觸法行為。惟查：
（一）被告丙○○為傑紳公司負責人，有該公司經濟部基本資料
      查詢表在卷可按，固堪信實，惟傑紳公司總資本額僅新台
      幣500萬元，乃屬小規模之自營電腦公司，被告丙○○對
      於公司業務，應非無從了解；遑論其於調查局供稱自己係
      傑紳公司負責人兼電腦工程師，負責電腦組裝及販售等業
      務（見調查卷第1頁），對其公司出售電腦內附軟體之安
      裝，當無不知之理。被告丙○○甚且於調查局及檢察官偵
      查中，對於公司電腦安裝軟體之情況，供述綦詳，稱：客
      戶要求安裝作業系統或文書處理軟體，均會要求客戶購買
      公司代銷之合法軟體，並代為安裝，且對於扣案電腦內附
      軟體序號前三組號碼相同，表示係經公司以ACTION PACK
      之授權軟體予以重新安裝（調查卷第2、5頁），公司電腦
      內軟體序號相同係因圖測試及安裝方便，使用同一序號之
      結果（見95年度偵字第8878號卷第10、59頁）等語，足稽
      被告丙○○對扣案電腦以同一序號安裝系爭軟體，要非不
      知情，前揭所辯，自非可採。又被告二人既皆悉扣案電腦
      以同一系爭軟體重複安裝於主機內，系爭軟體縱非由被告
      丙○○安裝，亦足堪認定其與被告乙○○有犯意之聯絡與
      行為之分擔。
（二）被告乙○○坦承未經微軟公司授權，使用同一軟體金鑰將
      同一系爭軟體重複安裝於扣案16台電腦主機，核與附表二
      所示扣案16台電腦主機（編號C1、C2、C3、C4、C5、C6、
      C7、C8、C13、C14、C15、C16、C17、C18、C19、
      ServerD1）內之MS WIND0WS XP及XP-PRO版、MS 0FFICE
      2003版、2003PRO版（WORD、EXCEL、ACCESS、POWERPOINT
      、OUTLOOK、PUBLISHER、INFOPATH、FRONTPAGE）等系爭
      軟體之序號，均呈現相同之前三組號碼（00000-000-0000
      000、00000-000-0000000、00000-000-0000000）之現象
      相符；且查微軟公司享有著作權之系爭軟體，於出售時附
      具系爭軟體之使用授權書，授權使用者於一台個人電腦安
      裝並使用一份軟體拷貝，有卷附MICROSOFT軟體使用者授
      權合約（見95年度偵字第8878號第51頁）可稽，足認系爭
      軟體使用者，無權將同一軟體安裝於不同電腦主機；另系
      爭軟體真品證明書上編列一獨立之產品識別碼，以供安裝
      系爭軟體時輸入，且使用者於輸入系爭軟體金鑰（
      PRODUCT KEY）後，產品識別密碼模組將會產生一組產品
      序號，若以同一軟體光碟及同一組產品金鑰於不同電腦安
      裝軟體，則不同電腦內軟體之序號前三組號碼必然相同，
      亦有卷附微軟公司隨機版之產品識別說明書，以及臺灣板
      橋地方法院91年度易字第1454號、臺灣臺中地方法院92年
      度訴字第1202號勘驗筆錄可資為憑（見本院卷第43至58頁
      ），是扣案電腦主機內系爭軟體呈現前三組號碼相同之序
      號，係因被告將同一系爭軟體安裝在不同之多數電腦主機
      內所致，足以認定，被告乙○○前揭自白，自堪信實。
三、行為後法律有變更者，適用行為時之法律；但行為後之法律
    有利於行為人者，適用最有利於行為人之法律，刑法第2條
    第1項定有明文。被告等行為後，修正刑法於95年7月1日施
    行，則：
（一）修正後刑法第28條關於成立共同正犯之標準，將原來共同
      正犯之共同「實施」犯罪，改為共同「實行」犯罪，排除
      完全未參與犯罪相關行為實行之「陰謀共同正犯」及「預
      備共同正犯」，修正後之共同正犯之可罰性要件之範圍雖
      已限縮，但無礙於共謀正犯之成立，適用修正前之法律，
      對於被告並無不利。
（二）依被告行為時刑法第41條第1項前段：「犯最重本刑為5年
      以下有期徒刑以下之刑之罪，而受6個月以下有期徒刑或
      拘役之宣告，因身體、教育、職業、家庭之關係或其他正
      當事由，執行顯有困難者，得以1元以上3元以下折算1日
      ，易科罰金」，及修正前罰金罰鍰提高標準條例第2條前
      段（現已刪除），易科罰金應就其原定數額提高為1百倍
      折算1日等規定，本件被告行為時之易科罰金折算標準，
      最高應以銀元300元即新臺幣900元折算1日。惟民國95年7
      月1日修正公布施行之刑法第41條第1項前段則規定：「犯
      最重本刑為5年以下有期徒刑以下之刑之罪，而受6個月以
      下有期徒刑或拘役之宣告者，得以新臺幣1,000元、2,000
      元或3,000元折算1日，易科罰金」，比較修正前後之易科
      罰金折算標準，自以修正前之規定較有利於被告。
（三）連續數行為而犯同一之罪名，均在新法施行前者，新法施
      行後，應依新法第2條第1項之規定，適用最有利於行為人
      之法律（參最高法院95第8次刑事庭會議決議），則新法
      施行前之連續犯論以一罪，與新法施行後，數犯罪行為應
      分論併罰相較，自以適用舊法連續犯之規定，較有利於行
      為人。
四、按重製係指以印刷、複印、錄音、錄影、攝影、筆錄或其他
    方法直接、間接、永久或暫時之重複製作。著作權法第3條
    第1項第5款定有明文。被告乙○○逾越授權範圍，將同一套
    系爭軟體，以其他方法，直接或間接將系爭軟體重複安裝於
    扣案電腦主機，顯屬重製行為。核被告二人所為，係犯著作
    權法第91條第1項擅自以重製之方法侵害他人之著作財產權
    罪；且被告二人有犯意之聯絡與行為分擔，均為共同正犯。
    又被告等先後多次重製犯行，時間緊接，所犯罪名相同，顯
    係出於概括之犯意為之，為連續犯，應論以一罪，並依法加
    重其刑。爰審酌傑紳公司係微軟公司系爭軟體之銷售聯盟公
    司，為圖便利安裝軟體之便利，一時失慮，且犯後願意賠償
    微軟公司新臺幣（下同）50萬元，雖因與微軟公司附帶民事
    訴訟求償金額9500萬元差距甚遠，而未能達成和解，但顯有
    悔意之犯後態度，分別量處如主文所示之刑，併諭知易科罰
    金之折算標準。又被告等之犯行均發生在96年4月24日前，
    所犯之罪名及其宣告刑，皆符合中華民國96年罪犯減刑條例
    減刑要件，爰均減其刑，併諭知易科罰金之折算標準。另被
    告丙○○為傑紳公司負責人，被告乙○○則為傑紳公司受雇
    人，業據被告二人供承在卷，渠等因執行業務，而有上開犯
    行，爰依著作權法第101條第1項之規定，科以公司罰金，併
    依中華民國96年罪犯減刑條例減其罰金如主文所示。
據上論斷，應依刑事訴訟法第299條第1項前段，著作權法第91條
第1項、第101條第1項，刑法第2條第1項、刑法第11條前段、第
28條、修正前刑法第56條、第41條第1項前段，中華民國96年罪
犯減刑條例第2條第1項第3款、第7條、第9條，判決如主文。
本案經檢察官甲○○到庭執行職務
中    華    民    國    97    年    2     月    29    日
                  刑事第十二庭  審判長法  官  侯明正
                                      法  官  程克琳
                                      法  官  魏玉英
以上正本證明與原本無異
如不服本判決應於收受本判後10日內向本院提出上訴書狀，並應
敘述具體理由。如未敘述上訴理由者，應於上訴期間屆滿後20日
內向本院補提理由書狀（均須按他造當事人之人數附繕本）「切
勿逕送上級法院」。
                                      書記官  曾盈靜
中    華    民    國    97    年    2     月    29    日
附錄本案論罪科刑法條全文
著作權法第91條
擅自以重製之方法侵害他人之著作財產權者，處3年以下有期徒
刑、拘役，或科或併科新臺幣75萬元以下罰金。
意圖銷售或出租而擅自以重製之方法侵害他人之著作財產權者，
處6月以上五年以下有期徒刑，得併科新臺幣20萬元以上2百萬元
以下罰金。
以重製於光碟之方法犯前項之罪者，處6月以上5年以下有期徒刑
，得併科新臺幣50萬元以上5百萬元以下罰金。
著作僅供個人參考或合理使用者，不構成著作權侵害。
著作權法第101條
法人之代表人、法人或自然人之代理人、受雇人或其他從業人員
，因執行業務，犯第91條至第93條、第95條至第96條之1之罪者
，除依各該條規定處罰其行為人外，對該法人或自然人亦科各該
條之罰金。
對前項行為人、法人或自然人之一方告訴或撤回告訴者，其效力
及於他方。


司法院資訊處製作；財團法人民間司法改革基金會備份。
